【裁判字號】    92,訴,279
【裁判日期】    920930
【裁判案由】    損害賠償
【裁判全文】
臺灣嘉義地方法院民事判決  九十二年度訴字第二七九號
    原      告  丙○○原名蔡.
    法定代理人  乙○○
    被      告  甲○○
右當事人間請求損害賠償事件，由本院刑事庭移送前來（九十一年交附民字第四二號
），本院於中華民國九十二年九月十八日言詞辯論終結，判決如左：
    主      文
被告應給付原告新臺幣柒拾萬仟零貳拾伍元。
原告其餘之訴駁回。
訴訟費用由被告負擔十分之四，餘由原告負擔。
本判決第一項，於原告以新台幣柒萬元為被告供擔保後，得為假執行。
原告其餘假執行之聲請駁回。
    事      實
甲、原告方面：
  一、聲明：被告應給付原告新台幣（下同）一百六十四萬一千五百元，並願供擔保
      請准宣告假執行。
  二、陳述：
（一）被告於民國九十年十二月十日下午六時四分許，駕駛車牌號碼Ｃ五－四八一六
      號自小客車，沿嘉義縣太保市○○路，由西向東方向行駛，途經該路二段七○
      一號前，原應注意汽車在雙向二車道行駛時，應在遵行車道內行駛，除準備停
      車或臨時停車外，不得駛出路面邊線、行車速度，在市區道路，時速不得超過
      四十公里、行進中駕駛人應注意車前狀況，隨時採取必要安全措施之規定，且
      依當時係晴天、夜間有照明、視距良好、路面乾燥、無缺陷、無障礙物等情形
      ，並無不能注意之情事，竟疏於注意，貿然行駛，撞及行人即原告，致其頭部
      外傷併腦挫傷及廣泛性神經軸突受損及左股骨、左鎖骨及骨盆腔骨折等傷害。
      被告因此過失傷害行為，業經鈞院刑事判決判處有期徒刑五月，如易科罰金，
      以銀元三百元折算一日確定。
（二）被告前揭過失傷害行為，原告依侵權行為相關規定，請求被告賠償如下之項目
      及金額：
    (1)醫療費用部分：四十三萬六千二百二十五元。
      原告受傷後，先後在嘉義縣華濟醫院、國軍左營醫院、私立高雄醫學大學附
        設中和紀念醫院接受治療，計支出醫療費用六萬六千六百五十六元（不含健
        保給付金額二十一萬四千九百七十八元）。
      華濟醫院轉國軍左營醫院救護車費用為五千二百四十元。
      第二次手術取大腿內定架費用為二萬四千三百二十九元（最後言詞辯論期日
        減縮後數額）。
      第三次手術費用預估為十萬元。
      手及腿疤痕美容費為二十萬元。
      療養開支如食補開銷及自行購買之腦部保養藥費用，每月五千元，療養八個
        月，共計花費四萬元（原告書狀將此項請求與工作損失並列為「失業及療養
        費」共二十萬元）。
    (2)看護費用部分：二十六萬二千元。
      原告自九十年十二月十八日起迄九十一年一月九日止及九十二年一月二十日
        起迄同年月二十九日止住院期間，因腦震盪神智不清及手腳斷裂無法行動，
        故全天請看護照顧，計三十三天，每天看護費用為二千元，共六萬六千元；
        自九十一年一月十日起迄同年三月四日止在家療養及復健，白天請看護，晚
        上家人照顧，計五十一天，每天看護費用為一千元，共五萬一千元，共計看
        護費用十一萬七千元。
      原告自九十一年三月五日起迄同年六月五日止，家人自行照顧一百四十五天
        ，每天以一千元計，共十四萬五千元。
    (3)增加生活上需要部分：交通費用十五萬一千六百元，家屬為此事件請假損失十
      萬元，另原告因受傷需用之醫療及復健用品等共計二萬二千六百六十元。其中
      交通費用部分為：原告與家人往返嘉義照顧原告及去法院辦事之計程車費共
      計八萬五千元。原告家人往返國軍左營醫院照顧原告及原告回診之計程車費
      ，共計三萬八千元。原告往返高雄中和紀念醫院復健之計程車費共計八千三
      百二十元。原告往返學校上課之計程車費計二萬零二百八十元。
    (4)工作損失部分：十四萬四千元（原請求十六萬元）。
      原告前為訴外人劉其斌僱請賣檳榔，每月薪資以一萬八千元計，自九十年十二
      月十日起迄九十一年六月五日止，加上第二次開刀住院十一天與在家休養，以
      八個月計，其工作損失為十四萬四千元。
    (5)精神損害金部分：五十萬元。
    (6)綜上，原告共請求被告賠償一百六十四萬一千五百元（依原告辯論中更正數額
      計算，正確金額應為一百六十一萬六千四百八十五元【436225＋262000＋
      22660  ＋100000＋151600＋144000＋500000＝0000000】，惟未於訴之聲明更
      正，另原告所提之明細表其請求額已扣除強制險之部分，因汽車強制責任險金
      額未確定無法扣除，此部分應為贅文）。
  三、證據：醫療收據十九張、救護車收據一張、看護收據一張、醫療及復健用品收
      據廿四張、計程車收據一百廿七張、診斷證明書四份。
乙、被告方面：
  一、聲明：原告之訴駁回。
  二、陳述：
（一）本件事故之發生，原告站在路邊，並非人行道上，原告與有過失。
（二）原告請求賠償之項目，就增加生活上需要部分認為醫療及復健用品等花費過高
      ；交通費用部分對計程車發票之真正存疑；工作損失部分原告應提出工作證明
      及扣繳憑單，且每日所得應以一天四百元計算才合理，故僅承認原告在醫院所
      支出之費用請求。
  三、證據：未提出任何證據。
丙、本院依職權調閱本院九十一年度交易字第七九號過失傷害案件刑事偵審卷宗，及
    函財政部高雄市國稅局三民稽徵所、財政部臺灣省中區國稅局北港稽徵所，查詢
    兩造最近二年薪資所得報稅及財產歸戶資料。
    理      由
壹、程序方面：
    按訴狀送達後，原告不得將訴變更或追加他訴，但擴張或減縮應受判決事項之聲
    明者，不在此限，民事訴訟法第二百五十五條第一項第三款定有明文。本件原告
    起訴狀訴之聲明係請求被告應給九十五萬九千元，嗣於本院審理中擴張聲明為一
    百六十四萬一千五百元，揆諸首揭法條，原告訴之追加自屬合法，先予敘明。
貳、得心證之理由：
一、原告起訴主張：被告於九十年十二月十日下午六時四分許，駕駛車牌號碼Ｃ五－
    四八一六號自小客車，沿嘉義縣太保市○○路，由西向東方向行駛，途經該路二
    段七○一號前，原應注意汽車在雙向二車道行駛時，應在遵行車道內行駛，除準
    備停車或臨時停車外，不得駛出路面邊線、行車速度，在市區道路，時速不得超
    過四十公里、行進中駕駛人應注意車前狀況，隨時採取必要安全措施之規定，且
    當時無不能注意之情事，竟疏於注意，貿然行駛，撞及位於路旁原告，致其受有
    頭部外傷併腦挫傷及廣泛性神經軸突受損及左股骨、左鎖骨及骨盆腔骨折等傷害
    ，爰本於侵權行為法律關係，請求如訴之聲明所示。
二、被告則以：原告站在路邊，並非人行道上，與有過失，原告請求賠償之項目，就
    增加生活上需要部分認為醫療及復健用品等花費過高；交通費用部分對計程車發
    票之真正存疑；不能工作損失部分原告應提出工作證明及扣繳憑單，且每日所得
    應以一天四百元計算才合理等語，資為抗辯。
三、查被告於九十年十二月十日下午六時四分許，駕駛車牌號碼Ｃ五－四八一六號自
    小客車，沿嘉義縣太保市○○路，由西向東方向行駛，途經該路二段七○一號前
    （良友加油站前），原應注意汽車在雙向二車道行駛時，應在遵行車道內行駛，
    除準備停車或臨時停車外，不得駛出路面邊線、行車速度，在市區道路，時速不
    得超過四十公里、行進中駕駛人應注意車前狀況，隨時採取必要安全措施之規定
    ，且當時無不能注意之情事，竟疏於注意，貿然行駛，撞及位於路旁原告，致其
    受有頭部外傷併腦挫傷及廣泛性神經軸突受損及左股骨、左鎖骨及骨盆腔骨折等
    傷害之事實，業據被告自認發生本件車禍，並有道路交通事故調查報告表一份、
    診斷證明書一份、及照片十五幀附於刑事卷可稽。據道路交通事故調查報告表記
    載，肇事後，被告所駕駛之Ｃ五─四八一六號自小客車停在北港路由西往東方向
    之快車道上，剎車痕長十六點六公尺，起點距慢車道南側邊線僅零點八公尺，由
    慢車道西向東斜剎向快車道上，終點離快慢車道中間線一點八公尺；另依前開照
    片所示，被告汽車前保險桿、引擎蓋及擋風玻璃毀損，參以被告於刑事庭時自承
    ：「（問：你當時車速？）大約五、六十公里」、「（你當時是否是要超車？）
    是的，因為我的前方有一輛廂型車，我的二、三百公尺前有一個紅綠燈，因為前
    方車子很慢，我想要超車，我就開到慢車道，看到一個影子就踩煞車，就已經來
    不及撞到告訴人。因為當時已經六點多，告訴人又穿著黑色衣服。告訴人當時是
    站在機車道上。」（見本院刑事卷第九七頁），被告有超速、駛出路面邊線且未
    注意車前狀況及早採取安全措施之情事甚明。另按「行人穿越道路，應依左列規
    定：一、設有行人穿越道、人行天橋或人行地下道者，必須經由行人穿越道、人
    行天橋或人行地下道穿越，不得在其一百公尺範圍內穿越道路。．．．五、在未
    設有行人穿越道亦非禁止穿越之路段穿越道路時，應注意左右無來車，始可小心
    迅速穿越。」道路交通安全規則第一百三十四條第一、五款定有明文。查肇事地
    點前後二百公尺處並無行人穿越道，亦有嘉義縣警察局水上分局九十一年六月十
    一日嘉水警三字第○九一○○○一三一九七號函覆本院刑事庭在卷可稽（見本院
    刑事卷第四一頁），再佐以目擊本件事故之證人黃聖淵於警訊陳稱：當時車輛行
    駛很多，蔡艾倫站在道路上橫越道路時，在現場等待約三至四分鐘等語（見本院
    刑事卷第四三頁所附警訊筆錄），是原告係於前後二百公尺內無行人穿越道之道
    路旁等待穿越馬路等情，既堪信為真實，揆諸前揭規定，依原告站立處觀之，自
    無違法情事，況原告雖遭嘉義縣水上分局以擅自穿越快車道為由處以罰鍰，惟經
    原告異議後，為本院交通法庭以九十一年交聲字第四五號裁定撤銷原處分，此有
    該裁定一份附於刑事卷可憑，益證原告並無違規穿越道路情事，被告所辯，自非
    足採；上情並經本院依職權調閱本院九十一年度交易字第七九號過失傷害刑事偵
    審卷宗，查明屬實，則被告有超速、駛出路面邊線且未注意車前狀況及早採取安
    全措施，致撞傷原告情事甚明。
四、按「行車速度，在市區道路，時速不得超過四十公里」、「汽車在雙向二車道行
    駛時，應依左列規定：一、均應在遵行車道內行駛．．．。四、除準備停車或臨
    時停車外，不得駛出路面邊線」、「汽車行駛時，駕駛人應注意車前狀況，並隨
    時採取必要之安全措施」，道路交通安全規則第九十三條第一項第一款前段、第
    九十七條第一款、第四款、第九十四條第三項分別定有明文。查肇事當時係夜間
    有照明、視距良好、路面乾燥、無缺陷、無障礙物等情形，有道路交通事故調查
    報告表附於警卷可憑，並無不能注意之情事，被告竟疏於注意，貿然違反前揭規
    定行駛，撞及行人即原告，致其受有頭部外傷併腦挫傷及廣泛性神經軸突受損及
    左股骨、左鎖骨及骨盆腔骨折等傷害，其有過失甚明。而被告因過失傷害罪，為
    本院判處有期徒刑五月，如易科罰金，以銀元三百元折算一日確定等情，亦有本
    院九十一年度交易字第七九號刑事判決一份附卷可稽，堪信原告前開主張為真實
    。
五、按因故意或過失不法侵害他人權利者，負損害賠償責任；不法侵害他人之身體或
    健康者，對於被害人因此喪失或減少勞動能力，或增加生活上之需要時，應負損
    害賠償責任；又不法侵害他人之身體、健康、名譽或自由者，被害人雖非財產上
    之損害，亦得請求賠償相當之金額。民法第一百八十四條第一項、第一百九十三
    條第一項、第一百九十五條第一項分別定有明文。查被告因疏未注意肇致本件車
    禍既有過失，並致原告受傷，則原告依上開規定，請求被告賠償損害，於法有據
    。茲就原告請求之項目及金額，核列如左：
（一）醫療費用部分：原告主張支出自行負擔醫療費用四十三萬六千二百二十五元；
      按本件原告因全民健康保險而獲得醫療保險給付部分之債權，因全民健康保險
      法第八十二條之規定而移轉予保險人，是原告就全民健康保險所給付之該部分
      金額，自不得再為請求，亦即得請求被告給付者，僅為自付額部分之損害，合
      先敘明。原告主張其受傷後，先後在嘉義縣華濟醫院、國軍左營醫院、私立高
      雄醫學大學附設中和紀念醫院接受治療，計支出醫療費用（自行負擔金額）六
      萬六千六百五十六元（不含健保給付金額）、至華濟醫院轉國軍左營醫院救護
      車費用為五千二百四十元、第二次手術取大腿內定架費用為二萬四千三百二十
      九元，業經原告提出醫療收據二十三份、救護車收據一份、榮民醫院（第二次
      手術部分）收據二份為證，為被告所不爭執（見本院卷第一三三、一三四頁）
      ，堪信為真實，此部分請求共九萬六千二百二十五元（66656＋5240＋24329）
      ，確屬必要費用支出，應予准許。其次，第三次手術費用預估為十萬元，係未
      到期之將來給付請求，依原告最後提出之診斷證明書（本院卷第五四頁）記載
      ：「左側鎖骨陳舊性骨折併未癒合」，惟未指明須要再開刀手術治療，況縱因
      未癒合而有再開刀可能，惟目前並未確定必再開刀、且實際上亦未發生，原告
      復未提出收據，僅憑其自行估計開刀所須費用據以請求，此部分尚難准許，應
      予剔除。另原告請求手及腿疤痕美容費為二十萬元，衡其受傷部位並非顏面，
      亦未提出手、腿所受傷勢留傷痕詳細情形，未證明疤痕之美容係回復健康所必
      要之費用，更未提出收據或預估證明，原告就此部分損害，無法提出其他確切
      之證據足資說明，或供本院調查以實其說，此部分其請求亦難准許。又原告主
      張療養開支如食補開銷及自行購買之腦部保養藥費用共計四萬元，既無診斷證
      明或其它書證足證確有必要，亦未提出任何收據為證，此部分請求，自屬無據
      。
（二）看護費用：原告請求二十六萬二千萬元，其中原告自九十年十二月十八日起
      迄九十一年一月九日止、及九十二年一月二十日起迄同年月二十九日止住院期
      間，計三十三天，每天看護費用為二千元，共六萬六千元；自九十一年一月十
      日起迄同年三月四日止在家療養及復健，計五十一天，每天看護費用為一千元
      ，共五萬一千元，並提出收據五份及左營醫院診斷證明二份為證，依原告所受
      傷勢為「頭部外傷併腦挫傷及廣泛性神經軸突受損及左股骨、左鎖骨及骨盆腔
      骨折」等傷害觀之，且依國軍左營醫院九十一年一月卅日出具診斷證明書所載
      「病人九十年十二月十四日入院住加護病房．．．九十年十二月十八轉普通病
      房．．九十一年元月九日出院，仍有意識不清且行動不便，須有專人照顧生活
      起居」，另九十二年一月卅日出具診斷證明書載明「於九十二年一月十九日入
      本院住院，接受左股骨及左鎖骨內固定拔除手術．．．九十二年一月卅日出院
      」（見本院卷第五一至五三頁），其手術住院期間確有看護之必要，復為被告
      所不爭執（見本院卷第一一四至一一五頁），原告前開請求看護費用十一萬七
      千元，確屬必要費用，應予准許。另原告自九十一年三月五日起迄同年六月
      五日止，家人自行照顧一百四十五天，每天以一千元計，請求看護費用十四萬
      五千元，惟未提出確須專人照顧之診斷證明，復為被告否認，自難謂確屬必要
      之醫療費用，此部分請求，自難准許。
（三）增加生活上需要費用：請求交通費用為十五萬一千六百元、家屬為此事件請假
      損失十萬元、因受傷需用之醫療及復健用品等共計二萬二千六百六十元等三項
      。除原告業於言詞辯論時撤回家屬為此事件請假之損失十萬元請求（惟訴之聲
      明未減縮），無須審究外；另交通費用即原告與家人往返嘉義照顧原告及去
      法院辦事之計程車費共計八萬五千元。原告家人往返國軍左營醫院照顧原告
      及原告回診之計程車費，共計三萬八千元。原告往返高雄中和紀念醫院復健
      之計程車費共計八千三百二十元。原告往返學校上課之計程車費，二萬零二
      百八十元，並提出計程車費收據一百二十七張為證，被告就此爭執其形式真正
      ，惟審酌原告所受傷勢，導致左側肢體癱瘓，須門診追蹤，迄九十二年六月廿
      七日仍無明顯骨癒現象，不宜劇烈運動等情，業據原告提出左營醫院九十一年
      六月五日、九十二年一月卅日、九十二年六月廿七日診斷證明書各一份為證（
      見本院卷第五二至五四頁），經核原告所提收據，除其中自「高雄至嘉義」十
      四趟往來次數計程車費用共七萬元，係至法院辦理事務，難謂係因本侵權行為
      增加生活需要之支出，餘八萬一千六百元，均係自住家往來醫院支出，衡諸前
      開診斷書記載，自有以計程車代步必要，再審諸各筆費用亦合於一般正常價格
      ，被告空言可疑予以爭執，自無足採，原告請求計程車費於八萬一千六百元範
      圍內，自屬必要，應予准許。另其餘醫療及復健等增加生活需要用品，二萬二
      千六百六十元，業經原告提出收據二十四張為證（見本院附民卷第十一至十五
      頁），經核其中有關看護所需用品（紙尿褲、看護墊）、助行器、軟墊便器椅
      、輪椅等費用，依原告所受傷勢無法行走、及前開看護情形，共一萬三千一百
      六十元（450＋660＋450＋330＋660＋450＋2400＋4550＋450＋330＋450＋660
      ＋330＋660＋330＝13160），自屬必要支出費用，應予准許，其餘請求鈣片、
      治疤寧、綜合維它命、膚膏、補血劑、砂袋、紅外線電毯，則乏證明確屬生活
      上需要，自難准許。
（四）不能工作損失：原告請求十四萬四千元。經查原告受僱於嘉義縣太保市水牛厝
      檳榔攤，每月薪資一萬八千元，業經證人即雇主劉其斌到庭證述明確，被告固
      未否認僱用事實，惟否認薪資數額，衡以原告及證人均無法提出薪資報稅扣繳
      證明，參酌現行法定每月基本工資即一萬五千八百四十元，原告主張每月薪資
      於一萬五千八百四十元內計算為合理；又原告主張因車禍無法工作停職，依前
      開看護期所載自九十年十二月十日受傷時起，迄九十一年六月五日止，加上第
      二次開刀住院十一天（九十二年一月十九日至同年月卅日）與在家休養，以八
      個月計，經核原告自九十一年一月十日至同年六月五日期間，即至左營醫院門
      診治療四十八次，此有前開左營醫院九十一年六月五日診斷證明書可佐，再審
      酌其所受傷勢迄九十二年六月廿七日止，仍不宜劇烈運動，則原告主張九十年
      十二月十日迄九十一年六月五日期間共五月二十七日、及第二次開刀住院期間
      十一日共六月八日，自屬合理，又依原告主張以整月份計算，八日已剔除，則
      不能工作期間六月之到期薪資損失，為九萬五千零四十元，原告於此範圍內請
      求為有理由，應予准許，逾此部分請求則屬無據。
（五）精神慰藉金部分：原告請求五十萬元。經查原告因被告過失不法侵害其身體，
      其精神必受有痛苦，原告此項請求即非無據。查原告係高中補校學生，被告目
      前無業，為兩造所不爭；另被告於肇事前年度年收入約二十五萬元，兩造名下
      均無財產資料，業經本院依職權向財政部高雄市國稅局三民稽徵所、財政部臺
      灣省中區國稅局北港稽徵所，函查兩造報稅及財產歸戶資料，此有該所回函二
      份可按，本院參酌兩造之身分、地位、經濟能力，以及原告因受傷治療所受痛
      苦等情，認原告請求之精神慰撫金以三十萬元範圍內為適當而應予准許，逾此
      部分之請求，尚屬過高，不應准許。
（六）依上所述，原告所得請求得准許之金額為七十萬三千零二十五元（96225＋
      117000＋81600＋13160＋95040＋300000＝703025），另本件汽車強制責任險
      保險金尚未經二造申請領取，無從扣除，併此敘明。
六、從而，原告本於侵權行為損害賠償請求權之法律關係，請求被告給付七十萬三千
    零二十五元，為有理由，應予准許。逾此範圍之請求，為無理由，應予駁回。
七、原告陳明願供擔保以代釋明，聲請宣告假執行，經核原告勝訴部分，於法並無不
    合，審酌原告係因侵權行為所受傷害，既無過失，其資力非豐，爰以勝訴金額十
    分之一定其擔保金提供比例，酌定相當之擔保金額准許之。至原告敗訴部分，其
    假執行之聲請已失所附麗，應併予駁回。
八、據上論結，本件原告之訴為一部有理由，一部無理由，依民事訴訟法第七十九條
    、第三百九十條第二項，判決如主文。
中      華      民      國    九十二    年      九      月     三十     日
~B臺灣嘉義地方法院民事一庭
~B    法  官  蔡廷宜
右為正本係照原本作成
如對本判決上訴應於判決送達後廿日內向本院提出上訴狀
中      華      民      國    九十二    年      九      月     三十     日
~B法院書記官  侯學義


司法院資訊處製作；財團法人民間司法改革基金會備份。
